【裁判字號】    94,交聲更,47
【裁判日期】    950127
【裁判案由】    交管條例聲異
【裁判全文】
臺灣板橋地方法院交通事件裁定        94年度交聲更字第47號
原處分機關  台北市交通事件裁決所
異  議  人  乙○○
即受處分人
上列受處分人因違反道路交通管理處罰條例案件，對於台北市交
通事件裁決所於民國94年8 月30日北市裁一字第裁22－Z0000000
0 號處分不服聲明異議，經本院於94年9 月30日以94年度交聲字
第1626號裁定後，受處分人提起抗告，經臺灣高等法院於94年11
月29日以94年度交抗字第806 號裁定撤銷發回，本院更為裁定如
下：
    主  文
原處分撤銷。
乙○○不罰。
    理  由
一、原處分意旨略以：異議人即受處分人乙○○於94年6 月12日
    20時30分許，駕駛車號8227－DX號自小客車，行經國道一號
    高速公路北上25公里加500 公尺處，因未保持行車安全距離
    ，煞車不及而撞擊行駛同向中內車道之3L—5528號自小客車
    右後側，3L－5528號自小客車失控打橫於車道上時，同向中
    外車道行駛之2539－GX號自小客車煞車不及，再撞擊3L－55
    28號自小客車前後車門而肇事（無人傷亡）等事實，經內政
    部國道公路警察局員警以Z00000000 號通知單舉發違規後，
    依道路交通管理處罰條例第33條第1 項之規定，裁處異議人
    罰鍰新台幣3,000元，並記違規點數1 點。
二、異議意旨則以：異議人於上開時地，行駛在國道一號高速公
    路北上25公里加500 公尺處之中內車道，當時車行順暢，且
    異議人與同一車道之前車亦保持約100 公尺行車間距，突有
    行駛內側車道之車號3L－5528號自小客車，驟然轉換車道而
    切進異議人行駛中之中內車道，異議人欲緊急左轉閃避，惟
    左側亦有車輛並行，異議人乃因煞停距離不足，始撞擊上開
    3L－5528號自小客車右後側，該車遭撞擊後失控打橫於車道
    上，致行駛於同向中外車道之車號2539－GX號自小客車剎車
    不及，前車頭再撞擊3L－5528號自小客車前後車門而肇事。
    經員警前來調查處理後，異議人嗣向國道高速公路警察局第
    一警察隊查詢結果，得悉道路交通事故初步分析研判結果，
    認係因車號3L－5528號自小客車變換車道不當，導致異議人
    所駕駛之8227－DX號自小客車追撞。惟收到舉發通知單時，
    卻又認定係異議人所駕駛之車號8227－DX號自小客車未保持
    安全間距而撞擊車號3L－5528號自小客車，原處分機關接獲
    異議人異議後，仍認定異議人有「未保持安全距離」之違規
    ，實無法令人信服，爰依法聲明異議等語。
三、按道路交通安全規則第94條第1 項係規定，汽車在同一車道
    行駛時，除擬超越前車外，後車與前車之間應保持隨時可以
    煞停之距離。亦即，所謂前後車應保持隨時可煞停之安全距
    離，乃指汽車在同一車道行駛之情形。且依同條第2 項之規
    定，前車如須減速暫停，駕駛人應預先顯示燈光或手勢告知
    後車，後車駕駛人應隨時注意前車之行動。而汽車在雙向四
    車道行駛變換車道時，應讓直行車先行，並注意安全距離，
    道路交通安全規則第98條第6 款亦有明文規定，合先敘明。
四、經查，本件國道一號高速公路北上25公里加500 公尺處，為
    四線車道之道路，此觀之卷附道路交通事故現場圖所載即明
    。而異議人乙○○所駕駛車號8227－DX號自小客車，係行駛
    於上開路段之中內車道，此經異議人自陳在卷屬實。至車號
    3L－5528號自小客車於本件事故發生時所在位置，證人即該
    車駕駛甲○○先於警詢中陳稱：「我從桃園交流道北上高速
    公路行駛，我走中內車道，準備要下建國北路交流道時放慢
    車速，後方的車號8227－DX號自小客車就撞上來，撞到我車
    子的右後方」等語，復於本院調查中陳稱：「當時我行駛在
    中內車道，沒有注意到異議人所駕駛的車輛在哪個車道，我
    看到重情北路交流道時，就開始放慢車速往中外車道走，車
    禍發生時，我的車子還沒有進入中外車道就被異議人的車子
    撞到」等語。再對照3L－5528號自小客車及8227－DX號自小
    客車之車損照片以觀，異議人所駕駛8227－DX號自小客車車
    頭部位呈Ｌ字型凹陷受損，而證人甲○○所駕駛之車號3L－
    5528號自小客車之撞擊痕則在右後車角處，足見異議人所駕
    駛之8227－DX號自小客車係撞擊車號3L－5528號自小客車之
    右後方，而非撞擊該車之正後方至明，否則亦不至造成Ｌ字
    型之凹損狀況。而證人甲○○於本院調查中復自陳，「被異
    議人所駕駛之車輛撞到時，我駕駛的3L－5528號自小客車車
    頭已稍微偏入中外車道」等語，由上情觀之，證人甲○○所
    駕駛之3L－5528號自小客車乃因變換車道而斜切入中內車道
    與中外車道之間，而非已然進入中內車道直行後，再循序變
    換至中外車道。況掣單舉發之國道高速公路警察局第一警察
    隊員警黃義文於本院訊問中亦證稱：「本件是因為異議人徐
    日聲再警詢時陳述與前車距離約30公尺，而以高速公路之速
    限，應保持安全距離100 公尺以上，所以我們認為異議人沒
    有保持安全距離，所謂保持安全距離是指同一車道的前後車
    。我們趕到現場時，其中2 部事故車輛都已經移到路肩，從
    甲○○的車子右側被撞的情況來看，應該是有變換車道的意
    思」等語。然異議人乙○○於警詢中係稱：「我發現該車時
    大約30公尺左右，我感覺該車是停下來的」等語，顯非謂其
    與該車之行車距離為30公尺，是原處分機關僅憑異議人於警
    詢中之上開陳述，忽略二車是否行駛同一車道之事實，遽認
    異議人未與前車保持安全距離而肇事，亦嫌率斷。
五、綜上所述，既證人甲○○所駕駛之3L－5528號自小客車發生
    本件事故時，仍在變換車道中，尚未駛入中內車道直行，則
    原行駛在中內車道之8227－DX號自小客車自無從對之保持安
    全距離。依照前開說明，前後車保持安全車距，乃以汽車在
    同一車道行駛為前提，本件證人甲○○所駕駛之3L－5528號
    自小客車於變換車道時減速甚而停車，應以手勢或燈光警示
    後方來車，於此種情況下，自無前述道路交通安全規則所定
    同一車道之前後車保持安全距離之問題，本件異議人所述，
    堪予採信。是原處分機關未予詳查，逕以異議人未保持安全
    車距，依道路交通管理處罰條例第33條第1 項之規定對異議
    人處以罰鍰並記違規點數，於法自有未合。從而，本件異議
    為有理由，原處分應予撤銷，並另諭知異議人不罰。
據上論斷，應依道路交通案件處理辦法第20條前段，裁定如主文
。
中    華    民    國    95    年    1     月    27    日
                  ??交通法庭  法  官  汪怡君
上列正本證明與原本無異。
如不服本裁定，應於裁定送達後五日內向本院提出抗告狀。
                                書記官  李郁禎
中    華    民    國    95    年    1     月    27    日


司法院資訊處製作；財團法人民間司法改革基金會備份。
